臺灣高等法院民事裁定
109年度重再字第53號
再審原告    黃鎮華  


上列再審原告與再審被告財政部國有財產署北區分署間請求拆屋
還地等事件，對於中華民國96年9月19日本院96年度重上字第363
號確定判決及96年4月30日臺灣臺北地方法院95年度重訴字第668
號判決提起再審之訴，本院裁定如下：
    主  文
再審之訴駁回。　　
再審訴訟費用由再審原告負擔。
    理  由
一、按當事人對最高法院以其上訴不合法而駁回之裁定，聲請再
    審，並對原第一審及第二審確定判決合併提起再審之訴者，
    依民事訴訟法第499條第2項前段規定之旨趣，本不在依同法
    第507條準用上開條項前段規定，專屬上級之最高法院合併
    管轄之列。於此情形，就最高法院以上訴不合法而駁回之裁
    定聲請再審部分，依同法第507條準用第499條第1項規定，
    固專屬最高法院管轄，但對原第一審及第二審確定判決合併
    提起再審之訴部分，仍應適用同法第499條第2項前段規定，
    專屬上級之第二審法院管轄(最高法院98年度台聲字第561號
    裁定意旨參照)。查兩造間請求拆屋還地事件，前經臺灣臺
    北地方法院以95年度重訴字第668號為再審被告部分勝訴、
    部分敗訴之判決(下稱第一審判決)，再審原告就其敗訴部分
    提起上訴，經本院以96年度重上字第363號判決駁回其上訴(
    下稱原確定判決)，嗣再審原告對之提起第三審上訴後，最
    高法院於民國97年1月24日以97年度台上字第135號裁定駁回
    上訴確定(下稱第三審裁定)。再審原告陳明請求廢棄上開已
    確定之歷審裁判(本院卷第11至12頁)，關於其不服第一審判
    決及原確定判決部分，係合併提起再審之訴，自專屬於本院
    管轄；至其對第三審裁定聲請再審部分，則由本院另行處理
    ，先予說明。
二、次按再審之訴，除以民事訴訟法第496條第1項第5款、第6款
    或第12款情形為再審之理由者外，自判決確定後已逾5年者
    ，不得提起。此觀民事訴訟法第500條第2項但書、第3項規
    定自明。本件再審原告主張伊發現新證據足證再審被告之代
    表人或所屬人員偽造並竄改伊合法房地登記，求為廢棄原確
    定判決及第一審判決，係援引臺北高等行政法院109年度聲
    字第96號裁定為其事證。惟查再審原告就原確定判決提起上
    訴，經最高法院於97年1月24日以第三審裁定駁回上訴確定
    ，已如前述（見前述一）。再審原告遲至109年11月23日始
    對原確定判決及第一審判決提起再審之訴，有民事救濟狀可
    憑（見本院卷第5頁），已逾5年不變期間，又其主張發現新
    事證可證再審被告代表人或所屬人員偽造竄改房地登記之再
    審事由，核與民事訴訟法第496條第1項第5款、第6款或第12
    款規定之再審事由無涉。參照前開說明，本件再審之訴於法
    不合，應予駁回。
三、據上論結，本件再審之訴為不合法，爰裁定如主文。
中　　華　　民　　國　　109 　年　　12　　月　　31　　日
                  民事第二十三庭
                          審判長法　官  蕭胤瑮
                                法　官  袁雪華
                                法　官  楊舒嵐
正本係照原本作成。
如不服本裁定，應於收受送達後10日內向本院提出抗告狀，並應
繳納抗告費新臺幣１千元。
中　　華　　民　　國　　110 　年　　1 　　月　　4 　　日

      　　　　　　　　　　　　　書記官  常淑慧